臺灣臺中地方法院民事判決　 94年度簡上字第118號
上　訴　人　乙○○
被上訴人　　甲○○
上當事人間請求損害賠償事件，上訴人對於中華民國94年2月16
日臺灣臺中地方法院臺中簡易庭94年中簡字第153號第一審判決
提起上訴，本院於民國94年10月21日言詞辯論終結，判決如下：
    主    文
上訴駁回。
第二審訴訟費用由上訴人負擔。
    事實及理由
一、被上訴人起訴主張：其與上訴人甲○○同為位於臺中市○區
    ○○街2段7巷「健康世界大樓」社區住戶，民國92年6月17
    日下午2時許，兩人於庭院偶遇，雙方飼養之小狗相互吠叫
    ，引起上訴人不悅，遂以易開罐之飲料空罐擲向被上訴人，
    惟未擲中，被上訴人未加以理會即逕行離去。嗣於同日下午
    3時許，被上訴人遛狗返回社區中庭，於行經管理室前時，
    上訴人因不滿先前小狗互相吠叫之事，先以臺語向被上訴人
    挑釁稱：「給妳（按：指甲○○之小狗）摔摔死」，嗣被上
    訴人聞聲回以：「妳憑什麼！」，上訴人竟持其所坐之塑膠
    椅追趕被上訴人，並於電梯口處追及後，先以塑膠椅由上而
    下朝被上訴人之頭部揮擊二下，致被上訴人受有頭部外傷、
    腦震盪、臉部多處撕裂傷、右眼挫傷合併結膜下出血（右臉
    頰擦傷4x3.5cm、右眉撕裂傷2.5cm、右上眼瞼撕裂傷1.5cm
    、鼻樑撕裂傷2cm）等傷害。上訴人因此經臺灣臺中地方法
    院以九十三年度易字第一四二八號判處有期徒刑3月確定，
    被上訴人爰依民法第184條第1項、第195條第1項請求上訴人
    賠償醫療費用6千6百元、精神慰撫金15萬元等情。上訴人則
    以：其患有躁鬱症，卻屢遭被上訴人夫妻嘲笑，現在環境不
    佳，沒有工作，先生也有精神分裂症，願意賠償被上訴人6
    萬元，但須分期給付等語，關於精神慰撫金部份原審判決金
    額過高等語資為抗辯。
二、原審審理結果認為：被上訴人主張其於前揭時、地遭被上訴
    人毆打，致受有頭部外傷、腦震盪、臉部多處撕裂傷、右眼
    挫傷合併結膜下出血（右臉頰擦傷4x3.5cm、右眉撕裂傷2.5
    cm、右上眼瞼撕裂傷1.5cm、鼻樑撕裂傷2cm）等傷害，已據
    被上訴人提出臺灣臺中地方法院檢察署93年度偵字第6842號
    起訴書及中山醫學大學附設醫院診斷證明書為證，復為上訴
    人所不爭執，而上訴人因於上述時、地傷害被上訴人犯行，
    經本院以93年度易字第1428號刑事簡易判決判處有期徒刑三
    月等情，亦有該刑事判決書一件在卷足憑，堪認屬實，故依
    民法第184條第1項前段、第193條第1項、第195條第1項前段
    規定，認定上訴人應賠償被上訴人：(1)醫療費用：4 千6百
    元；(2)精神慰撫金：8萬元，共計8萬4仟6百元及自起訴狀繕
    本送達之翌日即94年1月12日起至清償日止，按年利率百分
    之5計算之利息等情，從而被上訴人就此部分之請求為有理
    由，應予准許，其餘部分之請求為無理由，應予駁回。被上
    訴人收受判決後未提起上訴，上訴人收受判決後，表示不服
    而於法定期間內提起上訴，並聲明：(一)原判決廢棄。(二)被上
    訴人在第一審之訴駁回。被上訴人則聲明：上訴駁回。
三、經查：
  (一)本件經受命法官於準備程序整理爭點後，兩造不爭之事項為
    ：(1)上訴人前揭時地毆打被上訴人，致被上訴人受有上開傷
    害之侵權行為事實不爭執；(2)被上訴人因上開傷害所支出之
    醫療費用為4千6百元。兩造爭執之事項為：被上訴人得請求
    非財產上損害賠償之金額？
  (二)本件上訴人對被上訴人有前揭侵權行為及被上訴人因此受有
    支出醫療費用4千六百元之損害等事實，業經兩造所不爭執
    ，故應堪信為真實。
  (三)按慰藉金之賠償須以人格權遭遇侵害，使精神上受有痛苦為
    必要，其核給之標準固與財產上損害之計算不同，然非不可
    斟酌雙方身分資力與加害程度，及其他各種情形核定相當之
    數額，此經最高法院51年度台上字第223號判例闡釋在案。
    本件被上訴人為國中畢業、已婚，以開設素食店為業；上訴
    人則於威盛保險經紀公司擔任經理職務，每月實際獲得薪資
    約六、七萬元，上訴人患有躁鬱症及情感性精神病，小學畢
    業、目前無工作，另需扶養二個小孩等情，分別據兩造陳稱
    在卷並為彼此所不爭執，本院審酌上情以及被上訴人遭受上
    訴人毆打所受傷害並非輕微等一切情狀，認原審所核認精神
    賠償八萬元應屬適當，上訴人上訴主張原審所認定之金額過
    高云云，顯屬無據，應不予採信。
  (四)綜上所述，被上訴人依據侵權行為之法律關係，請求上訴人
    賠償八萬四千六百元（計算式為80000＋4600＝84600），以
    及自起訴狀繕本送達翌日即94年1月12日起至清償日止，按
    年利率百分之五計算之利息，為有理由，應予准許。原審判
    決於上開範圍內，判命上訴人如數給付，並依職權宣告假執
    行，及依上訴人聲明酌定相當擔保金額准許免為假執行，於
    法並無不合，上訴意旨指摘原判決不當，求予廢棄改判，為
    無理由，應予駁回其上訴。
四、本件判決之事證已臻明確，兩造其餘攻擊防禦方法及舉證，
    核與判決無影響，爰不另一一論述，併此敘明。
五、據上論結，本件上訴為無理由，依民事訴訟法第436條之1第
    3項、第449條第1項、第78條，判決如主文。
中　　華　　民　　國　　94　　年　　11　　月　　4 　　日
                  民事第三庭    審判長法  官　郭瑞蘭
                                      法  官  陳文爵
                                      法  官  陳毓秀
正本係照原本作成
本判決不得上訴
中　　華　　民　　國　　94　　年　　11　　月　　4 　　日
                                      書記官
